最高法院刑事判決　　　　　　　　　　　　　　　九十三年度台上字第四三二三號
　　上　訴　人　甲○○
　　　　　　　　乙○○
右上訴人等因違反水利法案件，不服台灣高等法院高雄分院中華民國九十三年五月六
日第二審判決（九十二年度上訴字第一七三四號，起訴案號：台灣高雄地方法院檢察
署八十九年度偵字第六三七一號），提起上訴，本院判決如左：
    主　　文
上訴駁回。
　　理　　由
一、上訴人乙○○部分：
按刑事訴訟法第三百七十七條規定，上訴於第三審法院，非以判決違背法令為理由，
不得為之。是提起第三審上訴，應以原判決違背法令為理由，係屬法定要件。如果上
訴理由書狀並未依據卷內訴訟資料，具體指摘原判決不適用何種法則或如何適用不當
，或所指摘原判決違法情事，顯與法律規定得為第三審上訴理由之違法情形，不相適
合時，均應認其上訴為違背法律上之程式，予以駁回。本件原判決認定乙○○明知不
得在行水區域內擅採砂石、傾倒廢土，竟與上訴人甲○○基於共同犯罪之意思聯絡，
而受僱於甲○○，擔任挖土機司機；甲○○並僱用郭明富（業經判刑確定）擔任砂石
車司機，另僱用陳麒中、顏政吉（以上二人業經判刑確定）擔任挖土機司機。自民國
八十九年三月上旬某日起，未經主管機關許可，於高雄縣六龜鄉荖濃溪行水區內之六
龜鄉○○段第一０一七、一０一七之一、一０八五、一０八五之二、一０八六之一地
號，及周圍未登錄土地，擅採砂石。計挖掘南端坑洞二處，分別為長十公尺、深四公
尺，及長十三公尺、深六公尺，擅採五十九餘立方公尺之砂石，及擅採該處北端之砂
石。又為掩飾擅採砂石所遺留坑洞，乃將六龜鄉荖濃村台二十七線水冬瓜段道路拓寬
廢土，計一千餘噸，載運至上開土地傾倒。且於擅採砂石過程中，以挖土機破壞預防
水患所用之水利設備蛇籠。前揭於行水區內擅採砂石、傾倒廢土之行為，在汛期洪水
來臨時，有使水流改道，侵蝕護岸，而影響附近住家安全之虞，致生公共危險。嗣於
同月十三日十時三十分許，為警當場查獲等情。因而維持第一審依想像競合犯關係，
從一重論處乙○○共同違反主管機關為保護水道，禁止在行水區內擅採砂石、傾倒廢
土之規定罪刑部分之判決，並駁回乙○○在第二審之上訴。已敘明上開事實，業據證
人汪隆盛、蕭有華、劉欽昌證述綦詳。即乙○○於警詢時亦供稱：伊受僱於甲○○，
駕駛挖土機在案發處開挖砂石；及甲○○供述：伊僱用郭明富駕駛砂石車，暨僱用乙
○○等人駕駛挖土機，於案發地作業，開挖坑洞二處各等情。復有經濟部水利署第七
河川局函、取締違反水利法現場會勘紀錄表、台灣高雄地方法院檢察署勘驗筆錄、高
雄縣美濃地政事務所複丈成果圖，及現場照片等附卷可稽。因認乙○○犯罪事證明確
，為其所憑之證據及認定之理由。並以系爭蛇籠約五十公分露出於地表，且覆蓋面積
廣大，業據甲○○供陳甚明，且有現場照片可佐。乙○○、甲○○否認有擅採砂石、
破壞防水設備等犯行，乙○○所辯：伊在現場僅從事整地工作，將堆積之廢土回填，
並未挖取砂石，係不小心而挖到蛇籠；及甲○○辯稱：伊僅在案發處整地，並未採取
砂石各等情，為卸責之詞，不足採信，亦於理由內詳予指駁及說明。核其所為論斷，
與卷內資料相符，從形式觀察，並無認定事實不依證據或有何採證違背經驗法則、論
理法則等違法情形存在。乙○○上訴意旨略以：其在現場僅將堆積之廢土回填，並未
挖取砂石，係不小心而挖到蛇籠，並無犯罪之故意。乃原審就甲○○之供述等未詳查
究明，而認其有本件犯行，要有未合等情。惟由上所述，原判決已說明其就案內所有
證據，本於調查所得心證，分別定其取捨，而憑以認定乙○○有本件犯行之依據及理
由。乙○○之上訴意旨乃徒就原判決明確論斷之事項，或原審採證認事之職權行使，
及不影響判決本旨之枝節問題，任意指摘，自與法律規定得為第三審上訴理由之違法
情形，不相適合。其上訴違背法律上之程式，應予駁回。
二、甲○○部分：
查第三審上訴書狀，應敘述上訴之理由，其未敘述者，得於提起上訴後十日內補提理
由書於原審法院，已逾上述期間，而於第三審法院未判決前仍未提出上訴理由書狀者
，第三審法院應以判決駁回之，刑事訴訟法第三百八十二條第一項、第三百九十五條
後段規定甚明。本件甲○○不服原審判決，於九十三年六月二日提起上訴，並未敘述
理由，迄今逾期已久，於本院未判決前仍未提出，依上開規定其上訴自非合法，應予
駁回。
據上論結，應依刑事訴訟法第三百九十五條，判決如主文。
中　　　華　　　民　　　國　　九十三　　年　　　八　　　月　　 十九 　　日
                              最高法院刑事第六庭
                                  審判長法官  吳　雄　銘
                                        法官  石　木　欽
                                        法官  郭　毓　洲
                                        法官  吳　三　龍
                                        法官  林　永　茂
      右正本證明與原本無異
                                              書  記  官
中　　　華　　　民　　　國　　九十三　　年　　　八　　　月　　二十六　　日
                                                                       Ｒ
